【裁判字號】    89,易,2274
【裁判日期】    891213
【裁判案由】    公然侮辱
【裁判全文】
臺灣臺北地方法院刑事判決                        八十九年度易字第二二七四號
    公  訴  人  臺灣臺北地方法院檢察署檢察官
    被      告  丙○
右列被告因公然侮辱案件，經檢察官提起公訴（八十九年度偵字第一三○○八號），
本院判決如左：
    主      文
丙○無罪。
    理      由
一、公訴意旨如起訴狀（如附件）所載。
二、按犯罪事實應依證據認定之，無證據不得推定其犯罪事實；又不能證明被告犯罪
    者，應諭知無罪之判決，刑事訴訟法第一百五十四條、第三百零一條第一項分別
    定有明文；且認定不利於被告之事實須依積極證據，苟積極證據不足為不利於被
    告事實之認定時，即應為有利於被告之認定（最高法院三十年台上字第八一六號
    判例參照）。又被害人所述被害情形如無瑕疵可指，而就其他方面調查又與事實
    相符，其供述始足據為判決之基礎；告訴人之指訴，係以使被告受刑事訴追為目
    的，是其陳述是否與事實相符，仍應調查其他證據以資審認（最高法院三十二年
    上字第六五七號、五十二年台上字第一三００號判例參照）。次按刑法第三百零
    九條第一項公然侮辱罪及同法第三百十條第一項誹謗罪，均為故意犯，以行為人
    行為時有貶損他人人格、或毀損他人名譽之故意，為其成立要件，果行為人並無
    該項故意，則不能逕以該等罪名相繩。
三、公訴人認被告丙○涉嫌犯罪，無非以：告訴人甲○○之指訴，及證人丁○○之證
    詞，且晒、洗衣場為特定師生均得進入之場所，亦經證人即學校訓導石其強證述
    明確等情，資為論據。訊據被告丙○堅決否認有上開公然侮辱犯行，辯稱：其當
    時確懷疑甲○○竊取其手機，才與之發生爭執，而相約於晒衣場內談判，其於晒
    衣場內，並未公開指摘甲○○為小偷之言詞，僅於甲○○同寢室室友逼問時，稱
    其認為其手機是甲○○偷的，並無公然侮辱或傳述不實事實之故意等語。
四、經查：(1)告訴人甲○○於偵查中指述之犯罪為「被告在晒衣場說其偷他手機」等
    語（偵查卷第八頁背面參照）；並經證人丁○○於偵查中結證稱：有聽到丙○在
    晒衣場說甲○○拿他手機，... 丙○指稱係甲○○拿等語甚詳（偵查卷第二十四
    頁背面以下參照）；另證人乙○○於偵查中亦結證稱：當天在晒衣場是談論手機
    的事等語（偵查卷第十七頁參照）；核均與告訴人於本院所自承：被告於晒衣場
    問其是否拿他手機，因情緒激動，音量特別大，... 其找寢室同學到晒衣場時，
    被告又說手機就是其拿的，以致此事大家都知道等語（本院八十九年十月三十日
    訊問筆錄參照），及被告所承：甲○○室友到場時，其仍說手機是甲○○拿的等
    語（本院八十九年十一月二十三日審判筆錄參照）相符。顯見被告當日在台灣警
    察專科學校晒衣場，係具體指摘告訴人甲○○竊取其手機之特定事實，並非公然
    以「小偷」之貶損他人社會評價之抽象言詞侮辱、謾罵之。公訴人依告訴人甲○
    ○指訴及證人丁○○於偵查中之陳述內容，起訴認被告係於晒衣場內公然抽象指
    稱告訴人為「小偷」等情，顯與上開事實有違，先予說明。(2)且告訴人甲○○對
    於案發經過自承：被告第二次掉手機當天晚上，其到被告寢室找另一位同學借書
    ，被告竟說你是小偷，為何有資格站在這裡（此部份在寢室內特定室友面前所為
    之爭執，難認有散佈於眾之故意，且未經檢察官起訴）？後來經學長張啟昌協調
    至晒衣場談判，被告在晒衣場問是否其拿了手機，... 又問掉手機時，其人在哪
    裡，其乃找同寢室之人到場，待其同寢室同學到場時，被告又稱少來了，就是你
    拿的等語（本院八十九年十月三十日訊問筆錄參照）；證人丁○○亦結證稱：當
    天告訴人甲○○回寢室說被告指稱其偷手機，其乃跟著告訴人到晒衣場去找被告
    丙○談，到晒衣場後，其問被告為何指稱其寢室的人拿他手機，被告又對現場五
    、六個人堅稱就是甲○○拿他手機等語（本院八十九年十一月二十三日審判筆錄
    參照）。足見被告係因懷疑甲○○竊取其手機，與甲○○發生爭執後，雙方始相
    約於校內晒衣場私下談判；且其於晒衣場內指稱對方竊取手機一事，係於協調、
    理論過程中，被告闡述其主觀認知事實所為之陳述，難認該在晒衣場內談判過程
    中所為之理論行為係意圖散佈於眾，而有毀損對方名譽之故意。
五、綜上所述，被告當日於校內晒衣場中，僅堅指告訴人竊取其手機之具體事實，尚
    無證據證明被告曾以「小偷」等抽象言詞，於晒衣場之開放空間內謾罵告訴人而
    公然侮辱之。且雙方係因爭執而相約於校內晒衣場進行私下談判，本無散佈該談
    判內容之意，是談判間被告縱因其主觀懷疑而堅指對方竊取其手機，亦係理論時
    關於自己立場之陳述，尚難認該談判間之言詞有毀損名譽、貶損他人價值之惡意
    。此外，復查無其他積極證據足以證明被告有起訴書所指之犯行及犯意，不能證
    明被告犯罪，依照上開說明，應為被告無罪之諭知。
據上論斷，應依刑事訴訟法第三百零一條第一項，判決如主文。
中      華      民      國    八十九    年     十二     月     十三     日
                                      臺灣臺北地方法院刑事第八庭
                                          法  官  朱  瑞  娟
右正本證明與原本無異
如不服本判決，應於判決送達後十日內，向本院提出上訴狀。
                                          書記官  葉  金  發
中      華      民      國    八十九    年     十二     月      二十    日


司法院資訊處製作；財團法人民間司法改革基金會備份。
